【裁判字號】    92,易,76
【裁判日期】    920430
【裁判案由】    妨害自由
【裁判全文】
臺灣新竹地方法院刑事判決                            九十二年度易字第七六號
    公  訴  人  臺灣新竹地方法院檢察署檢察官
    被      告  丙○○
右列被告因妨害自由案件，經檢察官提起公訴（九十一年度偵字第二八○四號），本
院判決如左：
    主  文
丙○○共同以強暴使人行無義務之事，處有期徒刑伍月，如易科罰金，以參佰元折算
壹日。
    事  實
一、丙○○前於民國九十一年四月二日，至丁○○所開設位於新竹市○○路四四號宏
    昇印刷行委託印製五百張喜帖，並於同年月七日十六時三十分領取，惟因認丁○○喜帖時間印製有誤，致其婚宴來賓出席率甚低，因而心生不滿，竟與甲○○及
    綽號「阿龍」姓名年籍不詳之成年男子，共同基於使丁○○行無義務之事之犯意
    聯絡，於九十一年五月十五日十二時許，至上揭印刷行，挾眾勢脅並由綽號「阿
    龍」之姓名年籍不詳成年男子押住丁○○肩膀，並敲打丁○○後腦杓（未成傷）
    之強暴方式要求丁○○書寫道歉啟事及賠償新臺幣（下同）一百五十萬元，而使
    丁○○行無義務之事，期間印刷行000000000號電話響起，丙○○並逕
    自接聽，丁○○因害怕丙○○三人會出手毆打，而同意書寫上開道歉啟事，於書
    寫完畢後，丙○○復要求丁○○交出身分證及駕駛執照以供核對資料，且由丙○○將該身分證、駕駛執照連同道歉啟事一同攜離，丁○○於丙○○離去後立即報
    警處理，始悉上情。
二、案經新竹市警察局移請臺灣新竹地方法院檢察署檢察官偵查起訴。
    理  由
一、訊據被告丙○○固不否認有於九十一年五月十五日十二時許，攜同甲○○及綽號
    「阿龍」姓名年籍不詳之成年男子共三人，至被害人丁○○所開設位於新竹市○○路四四號宏昇印刷行，要求被害人丁○○書寫道歉啟事並同意賠償一百五十萬
    元，同時於在店期間逕自接起店內000000000號電話之事實，惟矢口否
    認有何妨害自由犯行，辯稱略以：係因丁○○喜帖日期印製有誤，致其婚宴來賓
    出席率甚低，故與丁○○協商賠償事宜，並未對丁○○施以強暴，道歉啟事內有
    關賠償金額一百五十萬元部分，係丁○○自願書寫，又電話係因丁○○未接始行
    代為接聽，至丁○○之身分證及駕駛執照是為比對資料用而忘記歸還云云。
二、經查：
(一)、右揭事實，業據被害人丁○○指述綦詳（偵卷第七頁至第八頁、第二十頁、第三
    六頁至第三七頁、第一一○頁、本院卷第二五頁、第二八頁至第二九頁），核與
    證人即被害人之子郭思鴻證述情節大致相符（偵卷第四八頁至第四九頁、第七十
    頁），且有道歉啟事乙紙（偵卷第十五頁）在卷可稽。（五一一八號偵卷第五九
    頁至第六二頁）。而關於證人之陳述有部分前後不符，或相互間有所歧異時，究
    竟何者為可採，法院仍得本其自由心證予以斟酌，非謂一有不符或矛盾，即應認
    其全部均為不可採信；尤其關於行為動機、手段及結果等之細節方面，告訴人之
    指陳，難免故予誇大，證人之證言，有時亦有予渲染之可能；然其基本事實之陳
    述，若果與真實性無礙時，則仍非不得予以採信（最高法院七十四年度台上字第
    一五九九號判例參照）。本件被害人指述被脅迫而不得已簽立道歉啟事之基本事
    實，於警訊及偵查中並無前後不一之情形，雖所陳被妨害自由之經過在細節上，
    前後稍有出入，惟尚不足推翻其陳述之真實性，足認被告於上揭時地要求被害人
    書寫道歉啟事並要求賠償一百五十萬元之事實，應可認定。至第三人即被害人之
    妻洪美玲供稱：「是我先生丁○○遭人強盜後，撥打電話給我，我就馬上趕回家
    中，到家後我先生就將發生的經過告訴我」（偵卷第二一頁）等語，足認九十一
    年五月十五日事發當時天洪美玲並非現場親身見聞在場之人，而係透過被害人轉
    述得知事發經過，故其證言不具證據能力，遑論證據證明力，附此敘明。
(二)、被害人遲至本院調查時猶稱：「五月十三日下午四時三十分左右他來說我喜帖亂
    印，然後人就走了，晚上九點他又來了一次，告訴我說他明天要宴客，叫我下午
    六點去荷竹園餐廳看，如果來客情形不到他定的桌數，不足部分他要我負責賠償
    ，說完他人就走了，兩次都是他一個人，說完話他就走了。他都沒有拿帖子給我
    看，我拿出我們的原稿和製版稿給他看，他不看丟在地上就走了，五月十四日下
    午四時被告又來找我，當時店內只有我和小孩在，他只有拿印錯的那份給我看，
    他說這張喜帖是否我印的，我告訴他不是我印的，我印的是禮拜二，共五百張，
    他聽都不聽就丟在地上，打我的人只有一人，道歉的信函是被告主動要求我寫的
    ，因為他們三人圍著我，紙張和筆是被告拿的，他說他來唸，我來寫，我告訴他
    金額太高，因為我很怕，我怕他會動手打人，後來他問我印章和店章在那裡，我
    打開抽屜，他就自己拿起來蓋，蓋完之後他說還不行，要我押手印，我沒有蓋，
    他就舉起手，在我後腦敲了三下，寫完之後，被告問我皮包在哪裡，我告訴他在
    我褲子後方的口袋，我拿出來，他就拿過去，打開皮包找身分證和駕照比對之後
    ，就連同道歉書一起拿走，我因為怕他來找我，就把店收起來了」等語（本院卷
    第二五頁、第二八頁至第二九頁），並於是日庭呈印製喜帖之鋅板四塊、點收單
    二紙、及鋅板底片、原稿各乙紙（本院外放證物），足認丁○○自始至終未曾認
    為自己印製喜帖有誤，顯見被告係藉由人多勢眾之情勢共同強迫被害人書寫道歉
    啟事，否則豈有被害人始終未曾承認自己有疏失，且僅收受被告八千元之喜帖印
    製費用，而證人乙○○亦證稱：「他預定的桌數及來客情形如我偵查中所言，偵
    查卷中一○七頁的發票是被告應付的錢，他後來沒有付」（偵卷第一○七頁、本
    院卷第二四頁）等語，即是被告之宴客費用僅為四十萬五千元，卻願意賠償一百
    五十萬元之理，且如被害人係出於自願書寫道歉啟事，則被告既已知悉被害人印
    刷行營業處，為何尚需要求被害人提出身分證明文件暨取走留置，再被害人於本
    案發生後即因疑似癲癇、意識昏迷、頭痛等病症自九十一年五月十五日至同年月
    十七日，在南門綜合醫院住院治療，有上揭醫院診斷證明書乙紙附卷可憑（偵卷
    第二六頁），且於本件案發後即行結束營業，益見被害人身心均遭受相當大之壓
    力，是其書寫道歉啟事顯非出於自願，否則豈有事發翌日即行報警之理，足認被
    告所辯未使用強暴手段云云，顯無可採。
(三)、綜上，本件事證已臻明確，被告犯行足以認定，應依法論科。
三、核被告所為係犯刑法第三百零四條第一項之強制罪。被告與甲○○及綽號「阿龍
    」姓名年籍不詳之成年男子間均有犯意之聯絡，行為之分擔，應論以共同正犯。
    又關於被告施強暴脅迫使被害人書寫道歉啟事之過程中，代被告接聽電話之行為
    ，係施行強暴脅迫方法之一，不另論罪，併此指明。爰審酌被告曾有妨害自由前
    科、素行非佳，為請求損害賠償，不思循合法途徑謀求解決，反以脅令被害人行
    無義務之事等非法手段為之，嚴重危害社會治安，惟犯罪動機係因婚禮宴客問題
    、所受之刺激、及犯後坦承部分犯行，態度尚可等一切情狀，量處如主文所示之
    刑，並諭知易科罰金之折算標準。
四、據上論斷，應依刑事訴訟法第二百九十九條第一項前段，刑法第二十八條、第三
    百零四條第一項、第四十一條第一項，罰金罰鍰提高標準條例第一條前段、第二
    條，判決如主文。
本案經檢察官邱朝智到庭執行職務。
中      華      民      國    九十二    年      四      月     三十     日
                              臺灣新竹地方法院刑事第二庭
                                  審判長法  官   王銘勇
                                        法  官   雷雅雯
                                        法  官   楊數盈
右正本證明與原本無異。
如不服本判決，應於判決送達後十日內向本院提出上訴狀( 應附繕本 )，上訴於臺灣
高等法院。
                                        書記官   沈藝珠
中      華      民      國    九十二    年      四      月     三十     日
附錄本案論罪科刑法條全文：
刑法第三百零四條第一項。
以強暴、脅迫使人行無義務之事或妨害人行使權利者，處三年以下有期徒刑、拘役或
五百元以下罰金。


司法院資訊處製作；財團法人民間司法改革基金會備份。
